【裁判字號】    99,訴,330
【裁判日期】    990611
【裁判案由】    違反毒品危害防制條例
【裁判全文】
臺灣彰化地方法院刑事判決               99年度訴字第330號
公  訴  人  臺灣彰化地方法院檢察署檢察官
被      告  乙○○
            戊○○
前二人共同
選任辯護人  鍾錫資律師
上列被告因違反毒品危害防制條例案件，經檢察官提起公訴（99
年度偵字第1806、1807號），本院判決如下：
    主  文
乙○○犯如附表二編號1 至15所示之罪，均累犯，各處如附表二
編號1 至15所示之刑。應執行有期徒刑拾年捌月。扣案門號00
00000000號行動電話（含SIM 卡) 壹具沒收，未扣案之
販賣第一、二級毒品所得之財物共計新臺幣貳萬貳仟伍佰元沒收
，如全部或一部不能沒收時，以其財產抵償之。
戊○○犯如附表二編號16至33所示之罪，均累犯，各處如附表二
編號16至33所示之刑。應執行有期徒刑玖年拾月。扣案門號00
00000000號行動電話（含SIM 卡) 壹具沒收，未扣案之
販賣第一、二級毒品所得之財物共計新臺幣壹萬肆仟玖佰元沒收
，如全部或一部不能沒收時，以其財產抵償之。
戊○○其餘被訴部分無罪。
    犯罪事實
一、乙○○早年曾有違反麻醉藥品管理條例及違反肅清煙毒條例
    等前案紀錄，復因施用第一、二級毒品案件，經本院以90年
    度訴字第914 號判處有期徒刑8 月、5 月，定應執行刑11月
    確定，經入監服刑，已於95年9 月5 日執行完畢（構成累犯
    ），近又因施用第一、二級毒品案件，經本院以99年度訴字
    115 號判處有期徒刑8 月、5 月，定應執行有期徒刑1 年確
    定（現在執行中）。戊○○早年曾有違反麻醉藥品管理條例
    之前案紀錄，復因詐欺案件，經本院以95年度易字第1318號
    判決判處有期徒刑6 月，該案上訴後，繼由臺灣高等法院臺
    中分院以96年度上易字第544 號判決駁回上訴確定，嗣獲減
    刑為有期徒刑3 月，已於96年11月30日易科罰金執行完畢（
    構成累犯）。近又因施用第二級毒品案件，經本院以98 年
    度簡字2005號判處有期徒刑4 月、4 月，定應執行有期徒刑
    7 月確定，及經本院以98年簡字2382號判處有期徒刑5 月、
    5 月，定應執行有期徒刑8 月確定（均尚未執行）。
二、乙○○、戊○○均不知悔改，明知海洛因、甲基安非他命為
    毒品危害防制條例第2 條第2 項第1 、2 款所定之第一、二
    級毒品，不得持有、轉讓、販賣，然因己身染有毒癮，乃圖
    以販毒方式供應吸毒所需，遂分別基於販賣第一級毒品海洛
    因及第二級毒品甲基安非他命以營利之犯意，乙○○以門號
    0000000000號之行動電話，供購毒者撥打或彼此接洽聯繫交
    易毒品事宜，而以高於進價之價格，分別販賣甲基安非他命
    予庚○○、丁○○、壬○○、戊○○，及販賣海洛因予李淳
    梁、壬○○等人，戊○○則以門號0000000000號之行動電話
    ，供購毒者撥打或彼此接洽聯繫交易毒品事宜，而以高於進
    價之價格，分別販賣海洛因予辛○○，及販賣甲基安非他命
    予己○○、子○○、甲○○、癸○○、庚○○、丙○○等人
    （乙○○、戊○○販賣第一、二級毒品之時間、地點及對象
    詳如附表一所示，與購毒者彼此聯絡使用之電話詳如附表三
    所示）。
三、嗣警方對於乙○○、戊○○所持用上開行動電話實施通訊監
    察，獲悉其涉有犯嫌後，分別於99年2 月23日上午7 時許，
    持搜索票至乙○○位於彰化縣田中鎮○○里○○路○ 段178
    號之住處，查扣其所有供其聯繫販毒事宜使用門號00000000
    00號之行動電話（含SIM 卡）1 支，及乙○○為供己施用第
    一、二級毒品而準備之毒品海洛因及施用毒品工具（此部分
    扣案物已在本院99年度訴字第445 號乙○○施用毒品案件經
    判決宣告沒收），另於99年2 月23日上午6 時50分許，持拘
    票至戊○○位於彰化縣田中鎮○路里○ 鄰○○路44 巷14 號
    之執行拘提，而查獲其所有供其聯繫販毒事宜使用門號0000
    000000號之行動電話（含SIM 卡）1 支。
四、案經彰化縣警察局田中分局移送臺灣彰化地方法院檢察署檢
    察官偵查起訴。
    理  由
一、證據能力部分：
  (一)證人庚○○、丁○○、李淳梁、壬○○、辛○○、己○○、
    、甲○○、癸○○、丙○○於偵查中向檢察官所為證述，雖
    係被告以外之人於審判外之言詞陳述，為傳聞證據，然其等
    於偵查中向檢察官所為證述，既經具結，且本院審酌該等言
    詞陳述係由證人出於自由意識而陳述，又無其他證據足認該
    等陳述有何顯不可信之情事等一切情況，依刑事訴訟法第15
    9 條之1 第2 項規定，認上開證人於偵訊中之證述，自得採
    為認定本件犯罪事實所憑之證據。
  (二)證人庚○○、丁○○、李淳梁、壬○○、辛○○、己○○、
    、甲○○、癸○○、丙○○於警詢時之證述，雖亦屬被告以
    外之人於審判外之言詞陳述，為傳聞證據，然經本院於審理
    時當庭直接提示而為合法之調查，被告及辯護人均未於言詞
    辯論終結前聲明異議，本院復審酌該等言詞陳述係由證人出
    於自由意識而陳述，並無非法取證之情況，依刑事訴訟法第
    159 條之5 之規定，認上開證人於警詢時之證述，應得採為
    認定本件犯罪事實所憑之證據。
  (三)按偵查犯罪機關依法定程序監聽之錄音，係以監聽之錄音帶
    為其調查犯罪所得之證據，司法警察依據監聽錄音結果予以
    翻譯而製作之通訊監察譯文，乃該監聽錄音帶內容之顯示，
    此為學理上所稱之「派生證據」，屬於文書證據之一種。於
    被告或訴訟關係人對其譯文之真實性發生爭執或有所懷疑時
    ，法院固應依刑事訴訟法第165 條之1 第2 項之規定，勘驗
    該監聽錄音帶以踐行調查證據之程序，俾確認該錄音聲音是
    否為通訊者本人及其內容與通訊監察譯文之記載是否相符，
    或傳喚該通訊者為證據調查。倘被告或訴訟關係人對該通訊
    監察譯文之真實性並不爭執，即無勘驗辨認其錄音聲音之調
    查必要性，法院於審判期日如已踐行提示通訊監察譯文供當
    事人辨認或告以要旨，使其表示意見等程序並為辯論者，其
    所為之訴訟程序即無不合。最高法院98年度臺上字第2016號
    刑事判決意旨可資參照。本案據為認定事實依據之通訊監察
    譯文，均經本院依法核發通訊監察書在卷（卷證出處詳如附
    表三所載），經本院審理時踐行提示並告以要旨之程序，公
    訴人、被告及其辯護人均無意見，本院亦未發現有以非法方
    式取得或製作通訊監察譯文之事證，參照上開說明，本案之
    通訊監察譯文自有證據能力。
  (四)其餘證據則為警方合法實施扣押之物，及本院依法調取附卷
    之資料，檢察官、被告及辯護人對於證據能力均無意見，自
    得引為本案證據。
二、犯罪事實認定所憑之證據及理由：
  (一)訊據被告乙○○、戊○○於本院審理時，對於其等分別販賣
    第一、二級毒品予附表一所示之人等情，均坦承不諱，核與
    證人庚○○、丁○○、李淳梁、壬○○、辛○○、己○○、
    、甲○○、癸○○、丙○○於警詢、偵訊或本院審理時所證
    述之情節大致相符（筆錄卷證出處參照附表一「證人指述」
    欄所載），並有相關通訊監察譯文可資參佐（卷證出處參照
    附表一「通訊監察資料」欄），而證人庚○○、辛○○、癸○○、甲○○、己○○、丙○○、丁○○、壬○○分別因施
    用相關毒品之犯行遭判刑或移送觀察勒戒（詳如附表四所載
    ），亦有各證人之前案及裁判紀錄在卷可參（附於本院卷(一)
    ），均足認被告2 人之自白與事實相符。其中部分起訴書所
    載關於毒品交易之地點及方式等細節，與相關證人於本院審
    理時證述內容及譯文資料不盡相符，而有誤載之情形，又部
    分證人於本院審理時之證詞與其等在警、偵訊時所述略有不
    同，亦另有應補充說明之必要，茲分別說明如下：
    就附表一編號4 之部分，起訴書記載99年1 月11日證人丁○○向被告乙○○購買甲基安非他命500 元共兩次，時間
      分別在「99年1 月11日9 時21分許」及「99年1 月11日13
      時50分許」，惟被告乙○○於本院審理時陳稱：「這兩次
      通聯對話實際上是同一個交易，因為當天他在早上打電話
      說要我留一份給他，而他一直沒有來，所以到下午1 點50
      時，我才又打電話催他」等語，再由卷附通聯對話譯文觀
      之，證人丁○○先於99年1 月11日9 時21分許打電話向被
      告自稱是「阿堅」，要被告乙○○「給我留一份下來哦」
      ，並稱下午過去拿，而同日下午1 時50分許之譯文中，被
      告乙○○以電話聯絡證人丁○○「不是要來？」，證人丁○○稱「洗好澡就過去了」等情，核與被告乙○○所辯為
      兩次對話係為聯繫同一次毒品交易之情節相符，是起訴書
      依該日上、下午之兩次通話紀錄，而認定該日有兩次毒品
      交易，顯有誤會，此部分應認定為1 次交易。
    附表一編號8 之部分，起訴書記載被告乙○○所販售之甲
      基安非他命係液體狀，惟經本院於99年5 月21日審理中提
      示相關通聯譯文後，被告乙○○陳稱其當日販售予證人壬○○之甲基安非他命是固體結晶狀，證人壬○○於本院審
      理時證稱已忘記當時通聯對話之內容為何，而被告乙○○
      於本院之供述與一般常見之甲基安非他命外觀相符，應可
      採信，是認起訴書就此部分交易客體記載為液體狀之甲基
      安非他命，尚有誤會。
    就附表一編號12與16之部分，起訴書記載被告乙○○販賣
      海洛因予被告戊○○之時間，與被告戊○○販賣海洛因予
      證人辛○○之時間均為98年10月27日0 時18時許，經查：
      證人戊○○於本院99年5 月21日審理時陳稱：此次我接獲
      證人辛○○來電要買海洛因後，我就帶證人辛○○到被告
      乙○○家附近，我再自己進去向乙○○買。而證人辛○○
      於同日本院審理時證稱：我不認識被告乙○○，被告郭成
      仁叫我在路邊等他，他進去買再拿出來賣給我等語。而比
      對98年10月27日通訊監察譯文內容，證人辛○○先於凌晨
      0 時18分許打電話向被告戊○○表示要「女孩子」（指海
      洛因），被告戊○○要求證人辛○○於「12點50分」( 即
      0 點50分) 準時來被告戊○○家中見面，隨後被告戊○○
      於同日0 點23分打電話向被告乙○○表示「我朋友說要女
      孩子」，「我現在要過去拿哦」，被告乙○○答稱好，核
      與證人辛○○及被告二人於本院審理時陳述之情節吻合，
      均堪採信。被告戊○○雖本身未施用海洛因，惟被告乙○○於本院審理時證稱每次都會給被告戊○○算便宜一點，
      此次1000元的海洛因只收800 元，而被告戊○○亦自承其
      以1,000 元之價格販售予證人辛○○，足證被告乙○○、
      戊○○均有販售海洛因以營利之意圖，是附表一編號12及
      16 所 示販賣第一級毒品海洛因之事實均堪以認定。
    就附表一編號13與17之部分，起訴書記載被告乙○○販賣
      海洛因予被告戊○○之時間，與被告戊○○販賣海洛因予
      證人辛○○之時間均為98年11月10日21時56時許，經查：
      證人戊○○於本院99年5 月21日審理時稱：此次我接獲證
      人辛○○來電要買海洛因後，我就帶證人辛○○到被告乙○○家附近，我再自己進去向乙○○買。證人辛○○於同
      日本院審理時稱：我不認識被告乙○○，被告戊○○叫我
      在路邊等他，他進去買再拿出來賣給我。而比對98年11月
      10 日 通訊監察譯文內容，證人辛○○先於當日下午9 時
      56分許打電話向被告戊○○表示要「要叫2 天的小姐，你
      有辦法嗎」，被告戊○○答稱「有啊」，證人辛○○稱「
      這樣我就在一樣的地方等你啦」，被告戊○○稱：「等一
      下，我先問看看有沒有，你再過去」，被告戊○○於當日
      下午9 時58分打電話予被告乙○○稱「我現在過去哦…分
      成兩個」，又立刻打電話告知證人辛○○可以出發過去了
      等情，核與證人辛○○及被告二人於本院審理時陳述之情
      節吻合，均堪採信。被告戊○○雖本身未施用海洛因，惟
      被告乙○○於本院審理時證稱每次都會給被告戊○○算便
      宜一點，此次2,000 元的海洛因只收1,600 元，而被告戊○○亦自承其以2,000 元之價格販售予證人辛○○，足證
      被告乙○○、戊○○均有販售海洛因以營利之意圖，是附
      表一編號13及17所示之販賣第一級毒品海洛因事實，堪以
      認定。
    就附表一編號14與18之部分，起訴書記載被告乙○○販賣
      海洛因予被告戊○○之時間，與被告戊○○販賣海洛因予
      證人辛○○之時間均為98年11月11日18時46時許，經查：
      證人戊○○於本院99年5 月21日審理時稱：此次我接獲證
      人辛○○來電要買海洛因後，我就自己先到被告乙○○家
      去拿海洛因，沒有先打電話告知乙○○我要過去，拿到海
      洛因後我再拿去證人辛○○家給他。證人辛○○於同日本
      院審理時稱：我這次是請被告戊○○拿到我家來給我，他
      的毒品來源是誰我不知道等語。對照98年11月11日17時15
      分至20分許之通聯譯文中，證人辛○○向被告戊○○表示
      「要跟昨天一樣的」、「1 張」，並稱：「我沒有車子，
       你 可以來過來我這邊」，被告戊○○稱：「我何時到達
      我不知道，他到了我就過去了」，證人辛○○稱：「你如
      要出發先向我說一下」，嗣被告戊○○於同日18時46分打
      電話向證人辛○○稱：「到了」，核與證人辛○○及被告
      二人於本院審理時所陳述之情節相符。被告戊○○雖本身
      未施用海洛因，惟被告乙○○於本院審理時證稱每次都會
      給被告戊○○算便宜一點，此次1,000 元的海洛因只收
      800 元，而被告戊○○亦自承其以1,000 元之價格販售予
      證人辛○○，足證被告乙○○、戊○○均有販售海洛因以
      營利之意圖，是附表一編號14及18所示之販賣第一級毒品
      海洛因事實，堪以認定。
    就附表一編號15與19之部分，起訴書記載被告乙○○販賣
      海洛因予被告戊○○之時間，與被告戊○○販賣海洛因予
      證人辛○○之時間均為98年12月0 時44時許，經查：證人
      戊○○於本院99年5 月21日審理時稱：此次我接獲證人辛○○來電要買海洛因後，我就自己先到被告乙○○家去拿
      海洛因，沒有先打電話告知乙○○我要過去，拿到海洛因
      後我再拿去證人辛○○家給他。證人辛○○於同日本院審
      理時稱：我這次是請被告戊○○拿到我家來給我，他的毒
      品來源是誰我不知道等語。對照98年11月12日0 時44分通
      聯譯文中，證人辛○○向被告戊○○表示要「味道加強一
      點，要一天的工錢」，被告戊○○表示：「要1000就是了
      」，證人辛○○則稱：「我沒有車子」，被告戊○○稱：
      「拿到你家就是了」等語，核與證人辛○○及被告二人於
      本院審理時所陳述之情節相符。被告戊○○雖本身未施用
      海洛因，惟被告乙○○於本院審理時證稱每次都會給被告
      戊○○算便宜一點，此次1,000 元的海洛因只收800 元，
      而被告戊○○亦自承其以1,000 元之價格販售予證人辛○○，足證被告乙○○、戊○○均有販售海洛因以營利之意
      圖，是附表一編號15及19所示之販賣第一級毒品海洛因之
      事實，堪以認定。
    附表一編號20之部分，起訴書記載被告戊○○與證人己○○之交易地點在「彰化縣田中鎮○○路路旁」，惟經本院
      當庭提示通訊監察譯文，證人己○○證稱：此認應是在北
      路里內庄檳榔前交易，核與譯文中所載內容相符，被告戊○○對此並無意見，是認此次交易地點係在彰化縣田中鎮
      ○路里之「內庄檳榔」前，此部分起訴事實應予更正。
    附表一編號21、22之部分，起訴書記載被告戊○○與證人
      己○○之交易地點分別在「彰化縣田中鎮○○路路旁」及
      「彰化縣田中鎮○○路趟商門口前」，惟此兩次交易前後
      均查無被告戊○○與證人己○○間之通聯紀錄，而證人己○○於本院審理時均證稱：此次應是我直接到被告戊○○
      家找他，沒有事先打電話等語，被告戊○○就證人己○○
      所陳並無意見，是認此次交易地點係在被告戊○○住處，
      此部分起訴事實應予更正。
    附表一編號25之部分，起訴書記載被告戊○○與證人甲○○交易地點係在「被告戊○○位於彰化縣田中鎮○路里○○路44巷4 號路2 段178 號之住處」，惟證人甲○○於本
      院審理時證稱：此次交易地點係在我家，那天我朋友俊民
      也在我家，我與俊民都有吸毒等語，而觀諸98年10月17日
      通訊監察譯文中記載：證人甲○○向被告戊○○稱要「1
      」，並稱「俊民也在這裡」，被告表示過去證人甲○○家
      等情，確與證人甲○○於本院審理時之證詞相符，被告戊○○對證人甲○○所述亦無意見，是認證人甲○○所言堪
      以採信，此部分起訴書所載交易地點容有誤會，應予更正
      。至於證人甲○○於本院審理時，雖證稱此次沒有交付現
      金予被告戊○○，惟查證人甲○○於警詢、偵訊時均證稱
      確有交付金錢完成交易，且其自承該次交易之翌日（即98
      年10月18日）又再度向被告戊○○購買甲基安非他命（即
      附表一編號26所載交易事實），衡諸常情，倘若證人甲○○於98年10月17日未付款，被告戊○○豈有再度販售予證
      人甲○○之理，證人甲○○於本院改稱未交付現金云云，
      顯悖於常情，且98年10月17、18日之通聯譯文中，被告戊○○與證人甲○○均未提到任何賒欠款項之事，是以證人
      甲○○於本院審理時翻異前詞，改稱98年10月17日未交付
      現金云云，應係迴護被告戊○○之詞，不足採信，是認該
      次交易金額1,000 元應已付清。
    附表一編號30之部分，證人癸○○於99年5 月21日本院審
      理時證稱：「這天晚上11點多我有打電話給被告戊○○，
      我後來因錢不夠所以沒有去，但是我沒有打電話告訴他我
      不要去了」云云，惟查證人癸○○於警詢、偵訊時均明確
      證稱此次有完成交易，並交付金錢500 元（99年度偵字第
      1807號卷宗第67頁、第85頁所附警詢、偵訊筆錄參照），
      且觀諸98年10月26日23時52分之通聯譯文顯示證人癸○○
      先向被告戊○○詢問「阿你那邊勒？」，被告戊○○答稱
      ：「有啊，多少」，證人癸○○再表示要「5 元」，此與
      被告戊○○與證人癸○○有完成毒品交易之其他通聯對話
      方式均大致相同，無任何異狀，再衡以被告於接受警詢、
      偵訊時，距本次交易時間較為接近，其對交易過程之記憶
      應較本院審理時更清楚，是證人癸○○於本院交互詰問時
      改稱該次沒有前往交易云云，應係事後迴護被告戊○○之
      詞，不可採信，附表編號30之販毒事實堪以認定。
  (二)按販賣毒品之所謂販賣行為，須行為人主觀上有營利意圖，
    且客觀上有販入或賣出毒品行為，即足構成，至於實際上是
    否已經獲利，則非所問；必也始終無營利之意思，而以原價
    或低於原價有償讓與他人，方難謂為販賣行為，而僅得以轉
    讓罪論處（參照最高法院93年度臺上字第1651號判決要旨）
    。又販賣海洛因及甲基安非他命毒品本無一定價格，各次買
    賣之價格，當亦各有差異，隨供需雙方之資力、關係之深淺
    、需求之數量、貨源之充裕與否、販賣者對於資金之需求如
    何即殷切與否，以及政府查緝之態度，進而為各種不同之風
    險評估，而為機動性之調整，是其價格標準，自非一成不變
    ，且販賣者從各種「價差」或「量差」或係「純度」謀取利
    潤方式，或有差異，然其所圖利益之非法販賣行為目的，則
    屬相同，並無二致。被告乙○○、戊○○所為上開販賣第一
    、二級毒品犯行，雖因並未查扣所販賣之毒品，而無從察知
    其販賣毒品確實數量與純度，惟毒品危害防制條例所處罰之
    「販賣」毒品罪，所著重者為在主觀上有藉以牟利之惡性，
    及對毒品之擴散具有較有償或無償轉讓行為更嚴重之危害性
    ，被告「營利」之意圖係從客觀之社會環境、情況及證人、
    物證等資料，依據證據法則綜合研判認定；衡諸毒品海洛因
    及甲基安非他命量微價高，且依一般社會通念以觀，販賣行
    為在通常情形下均係以牟利為其主要誘因及目的，從而，舉
    凡其有償交易，除足反證其確另基於某種非圖利本意之關係
    外，通常尚難因無法查悉其販入價額作為是否高價賣出之比
    較，諉無營利之意思，阻卻販賣犯行之追訴。本案被告乙○○於偵、審時均表示其是從販出之毒品中抽出一定比例供己
    施用，或將自己留下來準備施用之毒品轉售予他人，被告戊○○亦於偵、審時表示以相同方式販售毒品，又稱其雖本身
    未施用海洛因，但每次幫證人辛○○購買海洛因時，可從中
    獲取兩成（即每1,000 元抽取200 元）之利潤，且被告乙○○、戊○○確有販賣如附表一所示之海洛因、甲基安非他命
    予附表所示之人，已經調查屬實，考量社會大眾均知買賣海
    洛因及甲基安非他命係非法行為之客觀社會環境，依據前開
    積極證據及經驗法則綜合研判，被告意圖營利而販賣第一、
    二級毒品，要無疑義。
  (三)綜上，附表一所載之各次犯行，事證明確，被告乙○○、戊○○販賣第一、二級毒品海洛因之事實，均堪認定。
三、論罪科刑：
  (一)按海洛因、甲基安非他命分為毒品危害防制條例第2 條第2
    項第1 款、第2 款所定之第一級毒品及第二級毒品，均不得
    非法販賣。核被告乙○○所為如附表一編號5 至7 ，及編號
    9 至15所示之犯行，均係犯毒品危害防制條例第4 條第1項
    之販賣第一級毒品罪，其所為如附表一編號1 至4 及編號8
    所示之犯行，均係犯毒品危害防制條例第4 條第2 項之販賣
    第二級毒品罪；被告戊○○所為如附表一編號16至19所示之
    犯行，均係犯毒品危害防制條例第4 條第1 項之販賣第一級
    毒品罪，其所為如附表一編號20至33所示之犯行，均係犯毒
    品危害防制條例第4 條第2 項之販賣第二級毒品罪。被告乙○○、戊○○因販賣而持有第一級毒品海洛因、第二級毒品
    甲基安非他命之低度行為，分別為販賣第一、二級毒品之高
    度行為所吸收，均不另論罪。被告兩人多次販賣第一、二級
    毒品之犯行，犯意各別，行為互異，應分論併罰。
  (二)被告乙○○、戊○○各有如犯罪事實欄所載之刑案執行情形
    ，此有臺灣高等法院被告前案紀錄表1 份在卷可稽，其等於
    有期徒刑執行完畢後，5 年內故意再犯本件有期徒刑以上之
    各罪，均為累犯，除就販賣第一級毒品部分法定本刑為死刑
    及無期徒刑部分依法不得加重外，皆應依法加重其刑。
  (三)被告二人所為如附表一所示之各犯行，於偵查及審判中均自
    白犯罪，均應依毒品危害防制條例第17條第2 項，減輕其刑
    。再被告乙○○所為附表一編號5 至7 ，及編號9 至15之販
    賣第一級毒品罪，及被告戊○○所為如附表一編號16至19所
    示之販賣第一級毒品罪，其法定刑均為「處死刑或無期徒刑
    ；處無期徒刑者，得併科新臺幣2 千萬元以下罰金」。然同
    為販賣第一級毒品之人，其原因動機不一，犯罪情節未必盡
    同，或有大盤毒梟者，亦有中、小盤之分，甚或僅止於吸毒
    者友儕間為求互通有無之有償轉讓者亦有之，其販賣行為所
    造成危害社會之程度自屬有異，法律科處此類犯罪，所設之
    法定最低本刑卻同為「無期徒刑，得併科1,000 萬元以下罰
    金」，不可謂不重。於此情形，倘依其情狀處以相當之有期
    徒刑，即足以懲儆，並可達防衛社會之目的者，自非不可依
    客觀之犯行與主觀之惡性二者加以考量其情狀，是否有可憫
    恕之處，適用刑法第59條之規定酌量減輕其刑，期使個案裁
    判之量刑，能斟酌至當，符合比例原則。查被告乙○○、戊○○所為如附表一所示之販賣第一級毒品犯行，其販賣價格
    被告乙○○為500 至7, 000元，被告戊○○為1,000 元至2,
    000 元不等，各次販賣數量非鉅，數量尚屬有限，與大量出
    售第一級毒品以賺取巨額利潤者，尚屬有別，且被告本身亦
    染有毒癮，圖以販毒供應己身吸毒開銷，以其犯罪情節論，
    惡性尚非重大不赦，以毒品危害防制條例第4 條第1 項所規
    定之法定本刑，另依毒品危害防制條例第17條第2 項之規定
    減輕其刑後所得應處15年以上有期徒刑對被告而言，仍屬情
    輕法重，在客觀上尚足以引起一般之同情，即有堪資憫恕之
    處，本院認依其情狀分別處以相當之有期徒刑，已足以懲儆
    ，並可達防衛社會之目的，爰就其販賣第一級毒品部分，皆
    適用刑法第59條之規定，分別酌量減輕其刑，而各罪法定本
    刑有期徒刑及得併科罰金之部分，同時有加重及2 次減輕之
    事由，並皆依法先加後遞減之。
  (四)爰審酌被告乙○○、戊○○均素行不佳，有毒品等前科紀錄
    （參卷附臺灣高等法院被告前案紀錄表），因其等本身染有
    毒癮，鋌而走險從事販毒交易，明知海洛因、甲基安非他命
    為第一、二級毒品，使用容易成癮，濫行施用，非但對施用
    者身心造成傷害，且多有施用致死之案例，而因其成癮性，
    常使施用者經濟地位發生實質改變而處於劣勢，容易造成家
    庭破裂戕害國力，為國家嚴格查禁之違禁物，仍不顧其販賣
    對象可能面臨之困境，提供毒品予他人施用，致生危害於社
    會非輕，並審酌被告兩人犯毒所得尚非甚鉅，且均於偵、審
    時自白犯罪，犯後態度尚屬良好，而被告乙○○為被告戊○○之毒品來源，其可責性較高，暨及其等智識程度、犯罪之
    動機等一切情狀，分別量處如附表二所示之刑，並定其應執
    行之刑，以示懲儆。
  (九)關於沒收：
    扣案之門號0000000000號及0000000000號之行動電話（內
      均含SIM 卡），均為被告二人所有，且係其等供聯繫販賣
      毒品事宜，業據被告於本院審理時供承在卷，並有相關通
      訊監察譯文在卷可稽，是應依毒品危害防制條例第19條第
      1 項規定宣告沒收。
    按毒品危害防制條例第19條第1 項規定，犯該條例第4 條
      至第9 條、第12條、第13條或第14條第1 項、第2 項之罪
      者，其供犯罪所用或因犯罪所得之財物，均沒收之，係採
      義務沒收主義。且金錢為代替物，重在兌換價值，而不在
      原物，自難拘泥於沒收原物之理論，認沒收販賣毒品所得
      之金錢，以當場查獲扣押者為限，苟能證明其為販賣毒品
      所得之金錢，均應予以沒收（最高法院92年度臺上字第52
      27號判決參照）。是販賣毒品所得之金錢，無論已否扣案
      ，如仍屬存在，即應依法沒收。是被告兩人販賣如附表一
      所示之毒品，而獲取如附表一「販毒所得」欄所載之財物
      （被告乙○○部分合計共22,500元，被告戊○○部分合計
      共14,900元），業經收取而未經扣案，惟此部分無法證明
      已經滅失，且屬被告犯毒品危害防制條例第4 條之罪所得
      之財物，應依毒品危害防制條例第19條第1 項規定諭知沒
      收或連帶沒收如附表二宣告刑欄所示，如全部或一部不能
      沒收時，以其財產抵償之。
四、無罪部分：
  (一)公訴意旨另以：被告戊○○於98年11月7 日22時許，在其位
    於彰化縣田中鎮○路里○○路44巷4 號路2 段178 號之住處
    ，以700 元之價格，販售甲基安非他命予證人庚○○1 次，
    是認被告戊○○此部分所為，係涉犯毒品危害防制條例第4
    條第2項之販賣第二級毒品之罪嫌等語。
  (二)惟按犯罪事實應依證據認定之，無證據不得認定犯罪事實。
    又不能證明被告犯罪者，應諭知無罪之判決，刑事訴訟法第
    154 條第2 項、第301 條第1 項分別定有明文。又認定不利
    於被告之事實，須依積極證據，苟積極證據不足為不利於被
    告事實之認定時，即應為有利於被告之認定，更不必有何有
    利之證據。另按事實之認定，應憑證據，如未能發現相當證
    據，或證據不足以證明，自不能以推測或擬制之方法，以為
    裁判基礎；又認定犯罪事實，所憑之證據，雖不以直接證據
    為限，間接證據亦包括在內，然無論直接或間接證據，其為
    訴訟上之證明，須於通常一般之人均不致於有所懷疑，而得
    確信其為真實之程度者，始得據之為有罪之認定，倘其證明
    尚未達到此一程度，而有合理性懷疑之存在時，即無從為有
    罪之認定（最高法院30年上字第816 號判例、40年臺上字第
    86號判例、30年上字第1831號判例及76年臺上字第4986號判
    例分別著有明文可資參照）。
  (三)經查：證人庚○○於本院99年5 月21日審理時證稱：「實際
    上我跟戊○○只有一次毒品交易，是在98年11月7 日晚上9
    點多，我是騎機車直接到他家找他，買了1000元的甲基安非
    他命。至於偵查中我有講過說在那一天買了二次，應該是我
    講錯了」等語。揆諸證人庚○○固曾於警詢、偵訊時證稱其
    於98年11月7 日分別在晚上9 時及10時許，兩度向被告戊○○購買甲基安非他命，有其警詢筆錄（附於99年度偵字第18
    07號卷宗，即卷次1 ，第35頁）、偵訊筆錄（同上卷宗第45
    頁、第161 頁）可資參佐，惟查被告戊○○與證人庚○○於
    98年11月7 日並無任何通聯紀錄，此有本院向彰化縣田中分
    局函調之通聯資料可憑，而證人庚○○既自承於98年11月7
    日晚上9 時已向被告戊○○購買甲基安非他命，則其是否確
    實又於1 小時後再向被告戊○○購買甲基安非他命，非可依
    其前後矛盾之證詞予以判斷，此外亦查無其他證據可以證明
    該日第二度交易事實存在，是起訴書記載被告戊○○於98
    年11月7 日下午10時販賣甲基安非他命予證人庚○○之部分
    ，尚未達一般人均無合理懷疑之程度，自不能證明被告戊○○有此部分之犯罪，爰就此部分為無罪之諭知。
據上論斷，應依刑事訴訟法第299 條第1 項前段、第301 條第1
項，毒品危害防制條例第4 條第1 項、第2 項、第17條第2 項、
第19條第1 項，刑法第11條、第47條第1 項、第59條、第51條第
5款 ，判決如主文。
本案經檢察官賴志盛到庭執行職務。
中    華    民    國    99    年    6     月    11    日
                  刑事第七庭    審判長法  官  葉明松
                                      法  官  郭麗萍
                                      法  官  黃玉齡
以上正本證明與原本無異。
如不服本判決應於收受判決後十日內向本院提出上訴書狀，並應
敘述具體理由。其未敘述上訴理由者，應於上訴期間屆滿後二十
日內向本院補提理由書（均須按他造當事人之人數附繕本），切
勿逕送上級法院。
中    華    民    國    99    年    6     月    11    日
                                      書記官  黃鏽金
附錄論罪科刑法條：
毒品危害防制條例第4條第1項
製造、運輸、販賣第一級毒品者，處死刑或無期徒刑；處無期徒
刑者，得併科新臺幣1 千萬元以下罰金。
毒品危害防制條例第8條第1項
轉讓第一級毒品者，處 1 年以上 7 年以下有期徒刑，得併科新
臺幣 1 百萬元以下罰金。
藥事法第83條第1項
明知為偽藥或禁藥，而販賣、供應、調劑、運送、寄藏、牙保、
轉讓或意圖販賣而陳列者，處 7 年以下有期徒刑，得併科新臺
幣 5 百萬元以下罰金。

司法院資訊處製作；財團法人民間司法改革基金會備份。
